【裁判字號】    98,台上,5965
【裁判日期】    981015
【裁判案由】    毀棄損壞
【裁判全文】
最高法院刑事判決            九十八年度台上字第五九六五號
上  訴  人  甲○○
上列上訴人因毀棄損壞案件，不服台灣高等法院台中分院中華民
國九十六年六月六日第二審更審判決（九十六年度上更(一)字第一
０八號，起訴案號：台灣彰化地方法院檢察署九十二年度調偵字
第一一九號），提起上訴，本院判決如下：
    主  文
上訴駁回。
    理  由
按刑事訴訟法第三百七十七條規定，上訴於第三審法院，非以判
決違背法令為理由，不得為之。是提起第三審上訴，應以原判決
違背法令為理由，係屬法定要件。如果上訴理由書狀並未依據卷
內訴訟資料，具體指摘原判決不適用何種法則或如何適用不當，
或所指摘原判決違法情事，顯與法律規定得為第三審上訴理由之
違法情形，不相適合時，均應認其上訴為違背法律上之程式，予
以駁回。本件上訴人甲○○上訴意旨略稱：(一)、原判決並未敘明
告訴人乙○○於偵查中所述是否具有證據能力，顯有違誤。(二)、
建築法第八條規定：本法所稱建築物之主要構造，為基礎、主要
樑柱、承重牆壁、樓地板及屋頂之構造；同法第十條規定：本法
所稱建築物設備，為敷設於建物之電力、電信、煤氣、給水、污
水、排水、空氣調節、昇降、消防、消雷、防空避難、污物處理
及保護民眾隱私權等設備。依原判決所載系爭房屋受毀損物件之
內容，均非建築物之主要設備，而屬敷設於建築物之其中部分設
備，既屬敷設設備，當不生危害建築物本身，致建築物受損而不
堪使用，因此建築法第十條所規定之敷設設備並非建築物之重要
部分；況原判決所引據之台灣彰化地方法院民事執行處（下稱民
事執行處）執行筆錄及照片二十三張，亦不見系爭房屋實體有受
損，或與原建造式樣、規格、材料有所不同，且乙○○已重新裝
潢並修復階梯地磚等設施，並已居住其中；原判決僅係認定系爭
房屋固定裝潢、階梯地磚等遭到破壞，且稱此等破壞非進行全面
更新無從修復，然並未記載屬系爭房屋之本身重要部分遭到破壞
，其後雖又說明足認系爭房屋已遭毀損至不堪使用狀態，惟依上
開執行筆錄所載及卷附之二十三張照片，暨乙○○在原審審理時
所證，均無顯示或陳稱系爭房屋本身重要部分受損之狀況，原判
決在未敘明系爭房屋重要部分受損之前提，即認定系爭房屋已遭
毀損致不堪使用之狀態，實與最高法院判例所指刑法第三百五十
三條第一項之毀損建築物罪，以行為人有毀損他人建築物重要部
分，使該建築物失其效用之故意，且須該建築物之重要部分毀壞
，足致該建築物之全部或一部失其效用之意旨有違；最高法院判
例所示之建築物重要部分，應與建築法第八條所定建築物主要結
構相吻合，因主要結構受損才會危害建築物本身不堪使用；原判
決所認定之致系爭房屋基本維生設備無法正常運作而達不堪使用
之毀損程度，其所謂系爭房屋之基本維生設備不知所指何物，按
建築物乃屬一固形物體，固體建築物並不需要靠維生設備才得以
維生，只需清洗即可，因此基本維生設備無法正常運作，是絕對
不會導致建築物不堪使用之毀損程度，原判決如認定建築物需要
基本維生設備維持，且須正常運作才不致使建築物不堪使用，亦
應說明系爭房屋屬於何種特殊之建材，及為何會有系爭房屋基本
維生設備，倘遭破壞要如何才能達到系爭房屋重要部分不堪使用
之情境；而眾所皆知，所謂之維生設備乃指供人或生物維持生活
或生存的工具，因此供人的維生設備無法正常運作只會影響人的
作息，當與建築物不相干，所以原判決認定之系爭房屋基本維生
設備應屬一個不存在、不屬於建築物的物質，原判決此認定有違
建築物之物理定律，亦違一般常識。(三)、原判決另稱：將電線從
電箱、牆壁中拔出，其中所謂之「電線」，究指「電力電線」、
「有線電視電線」、「網路電線」、「監視器電線」或「中央控
制門鈴電線」，乙○○並未說明，原判決亦未敘明屬何種電線；
原判決其後雖記載「電力中斷、電力系統」亦被破壞等語，然在
未釐清係何種電線遭破壞之先決條件下，原判決又何以認定「電
力中斷、電力系統」亦被損壞？乙○○所提供之照片，其中有二
張內容雖攝有電箱部分，但亦無法證明電線從電箱中被拔出，且
該電箱經核對上訴人於原審所提出之照片，顯示乙○○提出之電
箱照片，所拍攝者應係右側大門上下二個電箱中之下面電箱，而
該建築物供電力使用之電箱為上面的電箱，下面的電箱係供其他
電路使用，且乙○○所提供之二十三張照片，並不能證明電力電
線從牆壁中被拔出，其所拍攝之照片中尚有電線露出天花板外，
更能證明電力電線未被拔出，因此原判決認定之將電線從電箱、
牆壁中拔出，致電力中斷、電力系統亦被破壞，不僅未調查清楚
，且有錯誤。(四)、原判決認定上訴人係以水泥灌入水管，致水管
被阻塞不通，造成衛生機能遭受破壞，然原判決所引用之上開執
行筆錄，均未記載水管有灌入水泥的情形，況所稱之水管究係指
何種水管，排水管或自來水之進水管，事實亦未記載明確，另依
乙○○所提出之照片，似無水管被灌入水泥之照片，則原判決認
定此部分之事實，除乙○○之指證外，並無其他積極證據足資佐
證，然乙○○於原審所證述之上開部分顯與執行處上開執行筆錄
記載之情形不符，且乙○○在原審作證距離執行處前往勘驗系爭
房屋之日，已相距六年四個月之久，原審究竟係憑何理由採信乙
○○之證詞，而推翻上開執行筆錄之記載；縱原判決另敘明：自
來水管是事後才發現，因此未拍照，且阻塞在水管內無法拍照等
語，惟卷內資料亦查無乙○○行文或要求執行處更正執行筆錄之
記載或聲請再次勘驗，即已表示乙○○同意執行處之履勘結果，
所以乙○○其後對於系爭房屋受損情形所為之陳述，均不足以推
翻民事執行處之履勘結果；再者，乙○○在原審雖證稱：水泥灌
入自來水管之進水管，二、三樓之洗臉台及該進水之水管等情，
然洗臉台之進水管，其進水乃由四樓水塔，然後供系爭房屋一、
二、三樓用水，係由上而下，乙○○上開所證不符合地心引力之
原理且生矛盾，原判決雖依乙○○上開所證而為認定，然乙○○
所證不僅與上開執行筆錄及照片不符，且違地心引力之原理，復
無其他證據以佐證乙○○所證之真實性，原判決顯違證據法則。
(五)、原判決認定電線從電箱、牆壁中拔出後，再以尼龍線灌水泥
插入其中等情，亦有矛盾，不知係根據何原理認定。上開執行筆
錄僅在民國九十年一月二十九日之筆錄有記載：電線部分被拉出
等語，且乙○○所提出之照片並無電線從電箱、牆壁中拔出後，
再以尼龍線灌入水泥插入其中之照片，原判決上開認定不知係何
根據，如係根據乙○○於原審所證，但乙○○所證不足採信，已
如前述；況以尼龍線灌水泥插入其中，上訴人亦不知道要如何才
能辦到，系爭房屋上下左右交叉之管路多為直角彎曲，非常複雜
，真不知要如何插入才能辦得到，且以尼龍線灌水泥，上訴人也
不知道要如何灌，縱使有辦法灌水泥，尼龍線灌水泥後也屬於軟
性，根本插不進去電線管路，如放在地上等其乾涸硬化，可能要
數天，若在室內，就要等上十天或一個月以上，縱使其硬化也會
黏在地上拿不起來，即使拔起來也會斷裂，設若未斷裂，也會因
電力電線上下左右交叉或因直角彎曲而插不進去，原審此部分認
定亦有違誤。(六)、原判決亦未認定系爭房屋所遭毀損之部分，係
位於系爭房屋之何位置、數量多少？因系爭房屋一至三樓均有裝
潢，階梯地磚及木質扶手、水管均係一至四樓都有，電線、窗戶
則係一至三樓均有，經核對乙○○所提出之二十三張照片，樓梯
及扶手部分僅有三張、窗戶四張（系爭房屋有二十個窗戶）、電
線照片二張（顯示電線外露未被拔出，亦看不出有尼龍線被灌入
水泥）、裝潢照片五張（其中天花板照片二張，可看出電線外露
，未被拔出，隔板照片三張，以上均係一樓的位置）、屋內外牆
壁寫字照片四張、馬桶照片二張（應屬同一個馬桶，且馬桶及洗
臉台似遭塗漆，而非被灌水泥），均僅係部分物件遭毀損，應不
致於造成系爭房屋基本維生設備無法正常運作，而達不堪使用之
毀損程度，原判決未說明遭毀損物件之數量及位置，應有調查未
盡之違法。(七)、本案並無證據足以認定系爭房屋係遭上訴人所毀
損，乙○○雖在原審出庭作證，但其所證述之內容僅及於系爭房
屋遭毀損之情形，並未指證係上訴人所為，況乙○○於偵查中亦
明確證稱，其並沒有看到上訴人夫妻破壞系爭房屋之情形，原判
決不斷以推測或擬制之方式來掩飾證據之不足，並以動機論進而
認定系爭房屋應係上訴人所毀損，實有違無罪推定原則；如論動
機，原受拍賣之所有權人賴玟（原名賴芬蘭）及原設定抵押之
二胎債權人徐正富或賴玟之其他債權人，甚至只要與本案當事
人有牽扯或不滿之人即有動機，且俗稱之法拍蟑螂佔據法拍屋亦
無不可能，原判決以動機論做為判決之依據，自有未洽。(八)、原
判決係認定乙○○委請仲介人員羅泳得、鄭丞宏與上訴人夫妻協
商，既屬協商，在過程中羅泳得二人提出願給付上訴人夫妻新台
幣（下同）五至十萬元之搬遷費，如上訴人另提出一百萬元之補
償金，縱使談判時有言語衝突，搬遷費未達成協議，亦無不法所
有之意圖；且恐嚇取財必以行為人主動為前提，該二位仲介人員
事先並未聯絡上訴人要前來協商，係其二人主動前來，上訴人如
何有恐嚇取財之意圖及事實存在；原判決以法律的權利義務關係
認定乙○○並無給付的義務，而上訴人無要求補償之權利，進而
認定上訴人有不法意圖，惟乙○○已證稱：先委請仲介至系爭房
屋找上訴人夫妻協商，願給付五至十萬元之搬遷費等語，此證述
既為原判決所採，而乙○○願意給付五至十萬元之搬遷費，上訴
人豈無法律上之依據，原判決以法律義務之權利關係認定上訴人
犯罪，自應敘明係依據何法律及所規範之權利義務，如此原判決
方有所憑，原判決就此部分未予敘明，即有理由不備之違誤；又
法拍屋有既定之法律程序，乙○○當無委請與上訴人不相識之仲
介人員前來與上訴人夫妻協商，如有協商必要或想要了解系爭房
屋狀況，亦應係乙○○本人或透過與上訴人夫妻相識之人前往，
才合常理，而乙○○係以法拍屋為業，且住在上訴人之隔壁村，
豈有捨近求遠，找二位陌生人與上訴人夫妻協商；再者，羅泳得
於九十年一月九日偵查中係證稱：「（問：甲○○是否有告訴你
〈若不花一百萬元即要讓告訴人花二百萬元〉這句話？）有的，
因為甲○○是以這費用買的。」等語，此與原判決記載：「須交
付一百萬元之搬遷費才願意保持房屋之原狀，否則就要你花二百
萬元」等語對照，明顯不符，原判決記載多出「才願意保存房屋
之原狀」一詞，原判決所載顯然與所引據之羅泳得於偵查中所證
不符，亦有理由欠備之違誤；羅泳得、鄭丞宏二人實際並未進入
系爭房屋內與上訴人夫妻協商，此觀鄭丞宏所證述上訴人當時屋
內之擺設與現狀出入甚大，上訴人於原審審理時即庭呈屋內擺設
之照片及現場圖為證，但原審未予調查核對，且未於判決理由中
說明，有違公平正義原則；況上訴人之妻賴玟於偵查中即已證
稱：「當時她（即乙○○）找仲介來恐嚇我們的……」等語，與
上訴人所稱：聽聞伊之妻子轉述羅泳得二人恐嚇騷擾等語，又有
何異，原判決亦應核對賴玟所言或調查賴玟有無轉述，始能
認定上訴人所言是否與偵查中所供不符，原判決既未核對又未於
判決書中說明，遽以認定上訴人所言與偵查中不符，難認可採，
此認定已失其依據，且與事實不符。(九)、原判決既引羅泳得於第
一審審理時證稱：在拿到權利移轉證書（指八十九年十一月三十
日）後，遞狀聲請點交之後才去找上訴人談等語，及證人鄭丞宏
證稱：程序上一定要遞狀，這是同時進行的等語，認定如上訴人
於八十九年十一月即已搬遷，乙○○當無須更於同年十二月七日
、九十年一月十二日具狀聲請民事執行處執行點交系爭房屋。既
係：「遞狀聲請點交之後才去找上訴人談」及「程序上一定要遞
狀，這是同時進行的」，即不生「如上訴人於八十九年十一月即
已搬遷，乙○○當無須更於同年十二月七日、九十年一月十二日
具狀聲請民事執行處點交系爭房屋」之理由，蓋聲請人搬家已否
與具狀聲請執行處執行點交系爭房屋既無牽連（因遞狀聲請點交
係既定之程序），原判決如此認定過於牽強，且與事實不符；原
判決既認定羅泳得、鄭丞宏自偵查時起，即對上訴人如何恐嚇之
過程明確指證，且該二位證人於第一審審理結證之時，距本件案
發之時已有二年之久，雖羅泳得、鄭丞宏均無法明確指出特定之
時間點，其二人對於上訴人家中沙發、相關家俱擺設並未特別注
意而無法指出係何顏色，或無法明確指出當時上訴人之妻子在做
何事，均屬因時間久遠而無法明確記憶，或事件並無特殊之重要
性而未加注意（家俱之擺設及顏色），以一般人之觀察、記憶能
力而言，並無違常情，然當上訴人以詰問方式詢問求證該二位證
人證述是否實在，該二位證人之證述已經顯示不同，且不符事實
，惟原判決卻以因時間久遠而無法明確記憶，以一般人之觀察、
記憶力而言，核與常情相符一語帶過，縱原判決認定有理，又何
以能認定上訴人恐嚇之過程，已據證人羅泳得、鄭丞宏於偵查中
及第一審審理時結證屬實，原判決實無理由認定一部分因時間久
遠而無法明確記憶，而另一部分卻記憶猶新，原判決此一認定不
僅有違事理，且互相矛盾。(十)、上訴人於九十三年四月十九日在
原審審理時，即聲請法院履勘系爭房屋受損情形，惟原判決卻以
「茲本件系爭房屋已經告訴人修復，相關毀損之狀況已不復存在
，被告於本院上訴審時聲請至現場履勘系爭房屋受損之情形，實
屬事所不能，核無調查之必要。」逕予駁回；然系爭房屋於興建
完成至乙○○得標乃至現在依舊完好如初，系爭房屋之情況攸關
是否為上訴人之有利證據及直接證據，甚至適用之法條，且現已
證明乙○○已居住在其中，何以原判決竟認「實屬事所不能」？
縱如整棟建物拆除重建基礎、主要樑柱、承重牆壁、樓地板及屋
頂之構造等，亦會留有痕跡或修繕證明，原判決究係憑何認定「
足認系爭房屋已經毀損至不堪使用之狀態。」？縱認系爭房屋已
經乙○○修復，因乙○○並未說明修復何部分，亦未提出修復之
證明，而修復之部分攸關本案應適用之條文，原審駁回上訴人關
於上開重要證據之調查聲請，實有重要證據未調查之違失等語。
惟查證據之取捨、證據證明力之判斷，以及事實有無之認定，屬
事實審法院之職權，苟其取捨判斷與認定，並不違背論理法則及
經驗法則，即不容任意指為違法，而執為適法之第三審上訴理由
。本件原審認定上訴人有原判決所載毀損建築物之犯行，係以證
人乙○○已於原審結證系爭房屋於執行處實施點交時，確遭受如
原判決所載之毀損情形，致系爭房屋基本維生設備無法正常運作
而不堪使用屬實；證人羅泳得、鄭丞宏於乙○○取得系爭房屋之
權利移轉證書後，受託前往上訴人所在之系爭房屋協商搬遷事宜
時，上訴人要求其二人向乙○○轉達稱：須交付一百萬元之搬遷
費才願意保持房屋之原狀，否則就要花二百萬元等語，分據證人
羅泳得、鄭丞宏於偵查中及第一審審理時結證在卷；上訴人迄九
十年一月十一日羅泳得聲請法院定期執行點交時止，上訴人及其
家人尚未交出系爭房屋，復查無任何證據足認系爭房屋於點交前
尚有他人進入及破壞屋內設備，乙○○亦稱執行勘驗之時，房門
尚屬上鎖之狀態，況將水管、馬桶、窗戶軌道澆灌水泥，將電線
從電箱、牆壁中拔出，鋸斷木質扶手、搗毀地磚等破壞行為，耗
時費事，尤以澆灌水泥於窗戶軌道、水管、馬桶所用之水泥尚需
花費，任何第三人當無須如此大費周章準備水泥及工具肆行破壞
後再將房門上鎖離去，而據上訴人於偵查中所供，系爭房屋係其
妻賴玟以高價所購買及裝潢，對照上訴人於乙○○以低價標得
該建物後，心有未甘，曾以言詞恫嚇乙○○須交付一百萬元之搬
遷費才願意保持房屋之原狀，否則就要花二百萬元等語，上訴人
實有為本件犯行之動機，則前揭破壞情事應係上訴人於八十九年
十二月二十八日左右搬出系爭房屋後，至九十年一月十一日執行
處點交前所為，殆無可置疑；此外，並有卷附權利移轉證書、執
行處執行筆錄、照片二十三張、台灣電力股份有限公司彰化區營
業處九十二年十一月十八日Ｄ彰化字第０九二一一０００七八一
號函可稽等證據資料，予以綜合判斷，認上訴人犯行堪以認定。
並指駁、說明上訴人否認犯行，辯稱：伊於系爭房屋點交與乙○
○前之八十九年十一月間即已遷出，未曾在當年十二月間在該系
爭房屋內見過羅泳得、鄭丞宏二人，伊未曾出言恐嚇要求補償一
百萬元，亦未破壞屋內之物品，伊不知係何人破壞系爭房屋的云
云，為卸飾之詞；證人羅泳得及鄭丞宏二人關於究係於何時至系
爭房屋與上訴人協商搬遷事宜，所證之時間點雖不甚明確，但因
其二人最初具結作證之時間，距本件房屋點交之時間將近一年，
因相隔已久而無法記憶當初與上訴人面談之確切時間，事屬常情
，羅泳得、鄭丞宏對於當時上訴人家中沙發、相關家俱擺設並未
特別注意而無法指出係何顏色，或無法明確指出當時上訴人之妻
賴玟在做何事，均屬因時間久遠而無法明確記憶，或事件並無
特殊之重要性而未加注意（家俱之擺設及顏色），以一般人之觀
察、記憶能力而言，並無違常情，羅泳得、鄭丞宏二人僅係受乙
○○之託代為標購系爭房屋，與上訴人初不相識，上訴人本身又
是執法之警員，如非確有其事，羅泳得、鄭丞宏當無設詞誣攀之
理，上訴人以證人羅泳得、鄭丞宏無法指出家俱之顏色等情，而
辯稱該二位證人均未曾到過系爭房屋，所證不實云云，自難採信
；上訴人雖質疑如其確向羅泳得、鄭丞宏開口需索，則羅泳得、
鄭丞宏第二次造訪當不致被其拒於門外，足見羅泳得、鄭丞宏所
證全屬捏造云云，惟乙○○係以二百五十一萬元之價格標得原判
決附表所示之房屋，而依羅泳得、鄭丞宏所證，上訴人係要求乙
○○提供一百萬元之搬遷費，所要求之搬遷費顯不合理，與乙○
○所稱願出五至十萬元以資補貼復相去甚遠，顯無從撮合，羅泳
得、鄭丞宏再次登門亦無可能同意上訴人所提出之條件，則上訴
人明知索求無望之際，於羅泳得、鄭丞宏再次造訪之時，逕行拒
於門外，亦難謂與事理有何違悖；證人即上訴人之妻賴玟證稱
羅泳得、鄭丞宏未曾至系爭房屋進行協商云云，要屬迴護之詞，
尚無可採；卷附民事執行處之執行筆錄僅係記載系爭房屋受損之
大要，且房屋遭破壞之細部狀況，亦難以文字詳盡描述，有待乙
○○說明、拍攝照片、錄影等方式補充，執行筆錄亦記載甚明，
上訴人以乙○○於提出告訴時所述，及民事執行處兩次執行筆錄
記載損害之情形簡繁不一，而認系爭房屋於九十年一月十一日民
事執行處勘驗後，至乙○○提出告訴之間，另有兩次遭到破壞云
云，實係故意曲解；上訴人雖提出電費帳務管理系統欠費查詢資
料、台灣彰化地方法院公文封、報到證影本，並舉證人王國良、
陳玉玲為證，亦無從證明其於八十九年十一月間即已搬離系爭房
屋；被害人是否提起告訴，乃法律賦予被害人追究犯行之權利，
被害人自得在法定得以提起告訴之期間內，本於其意願來決定何
時針對行為人之犯行提出告訴，自不能以乙○○未及早提起告訴
，即認告訴之提起必有何構陷之不良動機；系爭房屋已經乙○○
修復，相關毀損之狀況已不復存在，上訴人在原審審理時聲請至
現場履勘系爭房屋受損之情形，實屬事所不能，至上訴人另請求
向彰化縣警察局北斗分局中和派出所調取「八十九年十二月間以
上訴人為受送達人之法院訴訟文書寄存登記資料」、「向彰化縣
警察局北斗分局問明上訴人現住所為何派出所管轄」，均無調查
之必要等理由甚詳。又以核上訴人所為，係犯刑法第三百五十三
條第一項之毀損建築物罪，併敘明上訴人於恐嚇取財未果，進而
毀損建築物實施恐嚇內容之實害行為，所犯恐嚇取財未遂罪部分
，應為毀損建築物罪之實害行為所吸收，應逕依毀壞建築物罪處
斷，於法定刑度內酌情量處有期徒刑一年十月。已詳敘其所憑依
據及認定理由，所為論斷均有卷存證據資料可資覆按。上訴意旨
雖指摘原判決違法，然查：(一)、建築物做為住宅使用，除基本上
足供遮風蔽雨外，尚須符合一般人之生活標準需求，即電力系統
、衛生設施及供水、排污等基本設備齊全外，更應提供安全之環
境，以滿足住家給予人安寧、溫暖之需求；上開設備若遭到毀壞
，足致全部或一部功能失其作用時，即應構成刑法第三百五十三
條第一項之毀壞建築物罪。而建築法其立法宗旨係為實施建築物
管理，以維護公共安全、公共交通、公共衛生及增進市容觀瞻，
該法第一條定有明文，與刑法之毀壞建築物罪重在保護個人之財
產法益不同，如對於建築物之物質上加以破壞，致其效用之全部
或一部喪失者，即構成犯罪，不以所破壞之部分係建築法第八條
所稱之建築物之主要構造（即基礎、主要樑柱、承重牆壁、樓地
板及屋頂之構造）為限。又認定事實所憑之證據，並不以直接證
據為限，間接證據亦包括在內，審理事實之法院綜合卷內之直接
證據、間接證據，本於推理作用，於通常一般人均不致有所懷疑
，得確信其真實之程度者，即非不得據之為有罪判決。本件原判
決認定上訴人不甘其妻所有如原判決附表所載之建築物被法院拍
賣，由乙○○拍定，竟於乙○○取得權利移轉證明書後，法院依
法點交前，將系爭房屋內之固定裝潢拆毀、樓梯之階梯地磚搗毀
、木質扶手鋸斷，地上、牆上潑塗糞便，並以水泥灌入窗戶之軌
道、自來水進水管及二、三樓之洗臉台（含該進水、排水之水管
）與馬桶，且將電線從電箱、牆壁中拔出後，再以尼龍線灌水泥
插入其中，房屋內、外之牆壁上以油漆塗寫「後悔吧好爽」、「
內有惡鬼」、「勒令五路兄弟入宅」等字樣，致使系爭房屋基本
維生設備無法正常運作而達不堪使用之毀損程度，已說明本於調
查所得心證，分別定其取捨而為事實判斷之理由。所為論斷，核
無違背客觀存在之經驗法則與論理法則，自屬原審採證、認事之
適法職權行使。上訴意旨指稱系爭房屋遭毀壞之部分，應與建築
法第八條所定建築物主要結構相吻合，因主要結構受損才會危害
建築物本身不堪使用，且本案並無證據證明係上訴人所為云云，
並重為事實之爭執，徒憑己見，漫指原判決論以毀損建築物罪係
法則適用不當，且無證據證明其犯罪，自非合法之第三審上訴理
由。而原判決雖未敘明上訴人所毀損之上開設備係位於系爭房屋
之何處？數量為何？然於判決之本旨不生影響，亦不得執此為合
法之上訴理由。(二)、審判期日應調查之證據，係指與待證事實有
重要關係，在客觀上顯有調查必要性之證據而言，故其範圍並非
漫無限制，必其證據與判斷待證事實之有無，具有關聯性，得據
以推翻原判決所確認之事實，而為不同之認定，若與待證事實無
關，自欠缺其調查之必要性，原審未為無益之調查，並無違法可
言。原判決已敘明上訴人所毀損之部分，業經乙○○修復而不存
在；且訴訟文書之送達地址與上訴人之實際住所並無必然關係，
而駁回上訴人履勘現場，及向彰化縣警察局北斗分局中和派出所
、彰化縣警察局北斗分局調閱資料之聲請，原審未為上開無益之
調查，核無調查未盡之違法。(三)、原判決並未引據乙○○於偵查
中所為之陳述，作為上訴人論罪之依據，自無論述乙○○於偵查
中所述是否具有證據能力之必要。(四)、羅泳得、鄭丞宏二人係受
乙○○之委託，前往系爭房屋與上訴人協商搬遷之事宜，關於補
償之金額、何時搬遷？即為當次協商之主要情節，衡情一般人對
於事件之重要爭點，因印象深刻，記憶自較長久，至於細節部分
，如上訴人家中之家俱擺設、沙發顏色等枝微末節，因與協商內
容無涉，原判決因而認定羅泳得、鄭丞宏因時間久遠，且無特殊
之重要性，而無法明確記憶與事件無關之枝微末節，並不違背經
驗法則，上訴人以此質疑羅泳得、鄭丞宏所證之真實性，自不足
採。(五)、其餘上訴意旨，則置原判決之明白論斷於不顧，或仍持
原判決已說明理由而捨棄不採之陳詞辯解，再為事實上之爭執，
或就屬於事實審法院採證認事職權之行使，全憑己見，任意指摘
，難謂已符合首揭法定上訴第三審之要件。其上訴違背法律上之
程式，應予駁回。
據上論結，應依刑事訴訟法第三百九十五條前段，判決如主文。
中    華    民    國  九十八  年    十    月   十五   日
                      最高法院刑事第十三庭
                          審判長法官  賴  忠  星
                                法官  呂  丹  玉
                                法官  吳      燦
                                法官  施  俊  堯
                                法官  蔡  名  曜
      本件正本證明與原本無異
                                      書  記  官
中    華    民    國  九十八  年    十    月  二十一  日
                                                     R


司法院資訊處製作；財團法人民間司法改革基金會備份。
